【裁判字號】    97,重訴,110
【裁判日期】    970526
【裁判案由】    返還消費借貸款
【裁判全文】
臺灣板橋地方法院民事判決             97年度重訴字第110號
原      告  臺灣中小企業銀行股份有限公司
法定代理人  戊○○
訴訟代理人  乙○○
            丁○○
被      告  華惠精工企業有限公司
兼      上
法定代理人  甲○○
被      告  丙○○
上列當事人間請求返還消費借貸款事件，本院於民國97年5 月12
日言詞辯論終結，判決如下：
    主  文
被告華惠精工企業有限公司、甲○○、丙○○應連帶給付原告新
臺幣玖佰柒拾陸萬捌仟柒佰壹拾柒元，及自民國九十六年十二月
二十六日起至清償日止按年利率百分之二點八一計算之利息，並
自民國九十七年一月二十七日起至清償日止，其逾期在六個月以
內者，按上開利率百分之十，逾期超過六個月以上者，按上開利
率百分之二十計算之違約金。
被告華惠精工企業有限公司、甲○○、丙○○應連帶給付原告新
臺幣柒佰萬元，及自民國九十六年十二月二十六日起至清償日止
按年利率百分之二點九六計算之利息，並自民國九十七年一月二
十七日起至清償日止，其逾期在六個月以內者，按上開利率百分
之十，逾期超過六個月以上者，按上開利率百分之二十計算之違
約金。
被告華惠精工企業有限公司、甲○○、丙○○應連帶給付原告新
臺幣柒佰參拾參萬參仟參佰參拾伍元，及自民國九十六年十二月
十九日起至清償日止按年利率百分之五點五五計算之利息，並自
民國九十七年一月二十日起至清償日止，其逾期在六個月以內者
按上開利率百分之十，逾期超過六個月以上者，按上開利率百分
之二十計算之違約金。
被告甲○○應給付原告新臺幣伍佰壹拾捌萬參仟伍佰捌拾貳元，
及自民國九十六年十二月九日起至清償日止按年利率百分之二點
八五計算之利息，並自民國九十七年一月十日起至清償日止，其
逾期在六個月以內者，按上開利率百分之十，逾期超過六個月以
上者，按上開利率百分之二十計算之違約金。
被告甲○○、丙○○應連帶給付原告新臺幣柒拾捌萬捌仟捌佰肆
拾陸元，及自民國九十六年十二月九日起至清償日止按年利率百
分之七點零七計算之利息，並自民國九十七年一月十日起至清償
日止，其逾期在六個月以內者，按上開利率百分之十，逾期超過
六個月以上者，按上開利率百分之二十計算之違約金。
訴訟費用由被告華惠精工企業有限公司、甲○○、丙○○連帶負
擔十分之八，由被告甲○○、丙○○連帶負擔百分之三，餘由被
告甲○○負擔。
本判決第一項於原告以新臺幣參佰貳拾伍萬柒仟元供擔保後，得
為假執行。
本判決第二項於原告以新臺幣貳佰參拾參萬肆仟元供擔保後，得
為假執行。
本判決第三項於原告以新臺幣貳佰肆拾肆萬伍仟元供擔保後，得
為假執行。
本判決第四項於原告以新臺幣壹佰柒拾貳萬捌仟元供擔保後，得
為假執行。
本判決第五項於原告以新臺幣貳拾陸萬參仟元供擔保後，得為假
執行。
    事實及理由
壹、程序方面：
一、本件被告等均未於言詞辯論期日到場，核無民事訴訟法第38
    6 條所列各款情形，應依原告之聲請，由其一造辯論而為判
    決。
二、按訴狀送達後，原告不得將原訴變更或追加他訴，但請求之
    基礎事實同一，或擴張、減縮應受判決事項之聲明者，不在
    此限，民事訴訟法第255 條第1 項第2 、3 款定有明文。查
    原告提起本件訴訟，其起訴狀訴之聲明第4 項原為：被告甲
    ○○、丙○○應連帶給付原告新臺幣（下同）518 萬3,582
    元，及自民國96年12月9 日起至清償日止按年息2.85% 計算
    之利息，並自97年1 月10日起至清償日止，逾期在6 個月以
    內按上開利率10% 、逾期6 個月以上就超過部分按上開利率
    20% 計算之違約金。嗣於訴訟程序中變更、減縮聲明為：被
    告甲○○應給付原告518 萬3,582 元，及自96年12月9 日起
    至清償日止按年息2.85% 計算之利息，並自97年1 月10日起
    至清償日止，逾期在6 個月以內按上開利率10% 、逾期6 個
    月以上就超過部分按上開利率20% 計算之違約金。揆諸首揭
    規定，原告所為訴之變更、減縮，於法並無不合，應予准許
    。
貳、實體方面：
一、原告主張：(一)被告華惠精工企業有限公司（下稱華惠公司）
    以被告甲○○及被告丙○○為連帶保證人，於96年7 月23日
    向原告借得1 千萬元，約定借款期間為15年（自96年7 月23
    日起至111 年7 月23日止），按月平均攤還本息，利息按郵
    政儲金2 年期定期儲金機動利率加0.125%機動計息，自96年
    12月26日滯欠時，郵政儲金2 年期定期儲金機動利率為2.68
    5%即為年利率2.81% ，逾期繳納在6 個月以內者按上開利率
    10% 、超過6 個月者就超過部分按上開利率20% 加計違約金
    。上開借款自96年12月26日起即未依約還款，目前尚欠本金
    976 萬8,717 元及自97年1 月27日起算之利息、違約金未為
    清償。(二)被告華惠公司以被告甲○○及被告丙○○為連帶保
    證人，於96年7 月23日向原告借得700 萬元，約定借款期間
    為1 年（自96年7 月23日起至97年7 月23日止），按月平均
    攤還本息，利息按郵政儲金2 年期定期儲金機動利率加0.27
    5%機動計息，自96年12月26日滯欠時，郵政儲金2 年期定期
    儲金機動利率為2.685%即為年利率2.96% ，逾期繳納在6 個
    月以內者按上開利率10% 、超過6 個月者就超過部分按上開
    利率20% 加計違約金。上開借款自96年12月26日起即未依約
    還款，目前尚欠本金700 萬元及自97年1 月27日起算之利息
    、違約金未為清償。(三)被告華惠公司以被告甲○○及被告丙
    ○○為連帶保證人，於96年7 月19日向原告借得800 萬元，
    約定借款期間為5 年（自96年7 月19日起至101 年7 月19日
    止），按月平均攤還本息，利息按基準放款利率加1.4%機動
    計息，自96年12月19日滯欠時，基準放款利率機動利率為4.
    15% 即為年利率5.55% ，逾期繳納在6 個月以內者按上開利
    率10% 、超過6 個月者就超過部分按上開利率20% 加計違約
    金。上開借款自96年12月19日起即未依約還款，目前尚欠本
    金733 萬3,335 元及自97年1 月20日起算之利息、違約金未
    為清償。(四)被告甲○○於96年11月9 日向原告借得520 萬元
    ，約定借款期間為20年（自96年11月9 日起至116 年11 月9
    日止），按月平均攤還本息，利息按定儲利率指數加0.28%
    機動計息，自96年12月9 日滯欠時，定儲利率指數機動利率
    為2.57% 即年利率2.85% ，逾期繳納在6 個月以內者按上開
    利率10% 、超過6 個月者就超過部分按上開利率20% 加計違
    約金。上開借款自96年12月9 日起即未依約還款，目前尚欠
    本金518 萬3,582 元及自97年1 月10日起算之利息、違約金
    未為清償。(五)被告甲○○以被告丙○○為連帶保證人，於96
    年11月9 日向原告借得80萬元，約定借款期間為5 年（自96
    年11月9 日起至101 年11月9 日止），按月平均攤還本息，
    利息按定儲利率指數加4.5%機動計息，自96年12月9日 滯欠
    時，定儲利率指數機動利率為2.57% 即年利率7.07 % ， 逾
    期繳納在6 個月以內者按上開利率10% 、超過6 個月者就超
    過部分按上開利率20% 加計違約金。上開借款自96年12 月9
    日起即未依約還款，目前尚欠本金78萬8,846 元及自97 年1
    月10日起算之利息、違約金未為清償。(六)按被告所簽訂之授
    信約定書第16條約定，任何一宗債務未依約清償本金或付息
    時，對原告所負一切債務視為全部到期等情，並聲明：如主
    文第1 項至第5 項所示，並願供擔保請准宣告假執行。
二、被告則未於言詞辯論期日到場，亦未提出書狀作何聲明或陳
    述。
三、原告主張之事實，業據其提出借據3 份、臺灣企銀房屋貸款
    契約1 份、臺灣企銀個人貸款綜合契約1 份、授信約定書3
    份、被告還款繳息紀錄1 份、TBB 放款利率歷史資料表3 紙
    等文書為證，核屬相符，且被告亦未爭執，自堪信為真實。
四、從而，原告依消費借貸及連帶保證契約之法律關係，請求被
    告等給付如主文第1項至第5項所示之本金、利息及違約金，
    為有理由，應予准許。
五、原告陳明願供擔保，請准宣告假執行，就如主文第1項至第5
    項所示部分，均核無不合，茲酌定相當之擔保金額，予以准
    許。
六、結論：本件原告之訴為有理由，依民事訴訟法第385條第1項
    前段、第85條第1項但書、第2項、第390條第2項，判決如主
    文。
中    華    民    國    97    年    5     月    26    日
                  民事第二庭    法  官  連士綱
以上正本係照原本作成
如對本判決上訴，須於判決送達後20日內向本院提出上訴狀
中    華    民    國    97    年    5     月    26    日
                                書記官  李宏明


司法院資訊處製作；財團法人民間司法改革基金會備份。
